【裁判字號】    97,訴,1912
【裁判日期】    980121
【裁判案由】    毒品危害防制條例
【裁判全文】
臺灣高雄地方法院刑事判決              97年度訴字第1912號
公  訴  人  臺灣高雄地方法院檢察署檢察官
被      告  甲○○
                    現羈押於台灣高雄看守所
上列被告因毒品危害防制條例案件，經檢察官提起公訴（97年度
撤緩偵字第442號），本院判決如下：
    主  文
甲○○施用第一級毒品，處有期徒刑柒月，扣案第一級毒品海洛
因貳包（檢驗前淨重分別為零點壹玖公克、零點零陸玖公克；檢
驗後淨重分別為零點壹捌貳公克、零點零陸壹公克）沒收銷燬之
。又施用第二級毒品，處有期徒刑月。應執行有期徒刑捌月。
扣案第一級毒品海洛因貳包（檢驗前淨重分別為零點壹玖公克、
零點零陸玖公克；檢驗後淨重分別為零點壹捌貳公克、零點零陸
壹公克）沒收銷燬之。
    事  實
一、甲○○前因施用毒品案件，經本院以94年度毒聲字第2149號
    裁定送觀察、勒戒，於民國94年10月4 日以無繼續施用毒品
    之傾向而釋放，詎猶不知警惕，復於上開觀察、勒戒執行完
    畢5 年內，基於施用第一級毒品之犯意，於97年2 月21日19
    時許，在高雄市三民區○○○路984 號4 樓住處，將海洛因
    加水放入針筒後注射，施用第一級毒品海洛因1 次；另於97
    年2 月22日4 時30分許（採尿時）起回溯至24小時內某時止
    （不含公權力拘束期間），在不詳地點，施用第二級毒品甲
    基安非他命1 次。嗣為警於同年2 月22日1 時15分許，在高
    雄市○○區○○街18號對面公園旁查獲並扣得海洛因2 包（
    驗後淨重分別為0.182 公克、0.061 公克），並經同意採尿
    檢驗結果呈甲基安非他命陽性、嗎啡陽性反應，而悉上情。
二、案經高雄市政府警察局三民第二分局報告臺灣高雄地方法院
    檢察署檢察官偵查起訴。
    理  由
一、證據能力部分：
    被告以外之人於審判外之陳述，雖不符前4 條之規定，而經
    當事人於審判程序同意作為證據，法院審酌該言詞陳述或書
    面陳述作成時之情況，認為適當者，亦得作為證據，刑事訴
    訟法第159 條之5 第1 項定有明文。本件被告及檢察官對本
    院所引用審判外陳述之證據，均同意作為本案證據使用，本
    院審酌各該證據作成之情況，並無不法取供等非任意性情況
    ，認為適當，爰依前揭規定，作為本案證據使用。
二、訊據被告甲○○對於上開施用第一級毒品海洛因之犯罪事實
    ，業於警詢、偵查及本院審理中坦承不諱，復有扣案之海洛
    因2 包可資佐證，而前揭為警採集尿液送驗結果，係呈嗎啡
    （濃度大於2,400ng/ml）及安非他命 (濃度1,421ng/ml) 、
    甲基安非他命 (濃度大於2,000ng/ml) 陽性反應，此有保安
    警察大隊尿液採證代碼表、高雄市立凱旋醫院97年3 月3 日
    第A00000000 號濫用藥物尿液檢驗報告各1 份附卷可稽；且
    該扣案海洛因2 包，經送驗呈現現海洛因陽性反應（檢驗前
    淨重分別為0.19、0.069 公克，檢驗後淨重分別為0.182 、
    0.061 公克），亦有高雄市立凱旋醫院97年3 月10日高市凱
    醫驗字第6389號濫用藥物成品檢驗鑑定書1 紙可憑，足見被
    告此部分自白核與事實相符，洵堪採信。本案被告施用第一
    級毒品海洛因犯行，堪予認定。
三、被告雖矢口否認有施用第二級毒品甲基安非他命之犯行，辯
    稱：伊早已無施用甲基安非他命云云。惟查，被告為警查獲
    時所採集之尿液，經送請高雄市立凱旋醫院初步以酵素免疫
    學（EIA） 分析法篩檢，再以氣相層析質譜（GC/MS） 分析
    法確認，確呈嗎啡、安非他命、甲基安非他命之陽性反應乙
    節，已如前述。又目前常用檢驗尿液中是否含有毒品反應之
    方法，有免疫學分析法與層析法兩類，尿液初步檢驗係採用
    免疫學分析法，由於該分析法對結構類似之成分，亦可能產
    生反應，故初步檢驗呈陽性反應者，需採用另一不同分析原
    理之檢驗方法進行確認，大部分地方衛生單位所採用之另一
    方法為Toxi -Lab 分析法（屬薄層層析法），經行政院衛生
    署認可之檢驗機構則採用氣相層析質譜儀（GC/MS） 分析法
    ，以氣相層析質譜儀分析法進行確認者，均不致產生偽陽性
    反應，Toxi-L ab 分析法之靈敏度不如氣相層析質譜儀分析
    法，惟同時引起免疫學分析法及Toxi-Lab分析法均成偽陽性
    之機率極低，管制藥品管理局曾針對全國各衛生局判定為陽
    性之尿液檢體，抽樣以氣相層析質譜儀分析法進行確認，均
    未發現有偽陽性之誤判情形，經行政院衛生署管制藥品管理
    局（下稱管制藥品管理局）以92年6 月20日管檢字第092000
    4713號函示明確，而為本院職務上已知之事項，足認被告為
    警採集之尿液中確實含有施用海洛因、甲基安非他命所產生
    之代謝物無疑。另參諸文獻Clarke'sIsolatio nandIndenti
    fication of Drugs 乙書第二版記述：施用甲基安非他命後
    24小時內，約有施用劑量之70％由尿中排出等語，而毒品於
    尿液中排出之最長時限，受施用劑量、施用方式、個人體質
    及其代謝情況等因素影響，因個案而異，一般可檢出之最長
    時間為甲基安非他命服用後1 至5 天，迭經管制藥品管理局
    函示明確，亦為本院職務上所已知，是足認被告有於97年2
    月22日4 時30分許起回溯至24小時內某時止（不含公權力拘
    束期間），在不詳地點，施用第二級毒品甲基安非他命1 次
    ，被告空言否認未施用第二級毒品甲基安非他命，洵不足採
    。
四、此外，被告上揭經觀察、勒戒後釋放等情，有臺灣高等法院
    被告前案紀錄表1 份在卷可憑，是被告本件施用毒品犯行，
    均係在釋放後5 年內再犯，應依一般刑事訴訟程序予以起訴
    論罪科刑。綜上所述，本件事證已臻明確，本件被告施用第
    一、二級毒品犯行，均堪認定。
五、按海洛因及甲基安非他命分別為毒品危害防制條例第2 條第
    2 項第1 款、第2 款所稱之第一、二級毒品，不得施用、持
    有。是核被告所為，係犯毒品危害防制條例第10條第1 項、
    第2 項之施用第一、二級毒品罪。其持有第一、二級毒品之
    低度行為，應分別為施用第一、二級毒品之高度行為所吸收
    ，不另論罪。被告所犯上開2 罪間，犯意各別，罪名不同，
    行為互殊，應分論併罰。爰審酌被告經觀察、勒戒後，仍未
    能戒絕毒癮，顯見其戒絕毒癮之意念非堅；僅坦承部分犯行
    ，態度不佳；但其施用毒品行為，乃屬對自身健康之戕害行
    為，並未危及他人；本件施用第一、二級毒品時間均甚短暫
    ，且各僅1 次；被告本案之前又未曾有何經論罪科刑之前案
    紀錄，此有臺灣高等法院被告前案紀錄表1 份可考等一切情
    狀，分別量處如主文所示之刑，及定其應執行刑。
六、末查扣案之海洛因2 包經送驗結果，含海洛因成分，業如前
    述，屬毒品危害防制條例第2 條第2 項第1 款所規定之第一
    級毒品，且屬違禁物，而包裝袋上殘留微量海洛因，難以析
    離，應整體視同毒品，併依毒品危害防制條例第18條第1 項
    前段之規定，不問屬於犯人與否，在被告施用第一級毒品罪
    刑項下宣告沒收銷燬之。至檢驗耗用之海洛因既已滅失，自
    無庸宣告沒收銷燬，併此敘明。
七、據上論斷，應依刑事訴訟法第299 條第1 項前段，毒品危害
    防制條例第10條第1 項、第2 項、第18條第1 項前段，刑法
    第11條、第51條第5 款，判決如主文。
本案經檢察官陳彥竹到庭執行職務。
中    華    民    國    98    年    1     月    21    日
                  刑事第九庭  審判長法  官  陳建和
                                    法  官  黃紀錄
                                    法  官  黃宣撫
以上正本證明與原本無異。
如不服本判決應於收受送達後10日內向本院提出上訴書狀，並應
敘述具體理由；如未敘述上訴理由者，應於上訴期間屆滿後20日
內向本院補提理由書（均須按他造當事人之人數附繕本）「切勿
逕送上級法院」。
中    華    民    國    98    年    1     月    21    日
                                    書記官  林姵妤
附錄本判決論罪法條全文
毒品危害防制條例第10條
施用第一級毒品者，處 6 月以上 5 年以下有期徒刑。
施用第二級毒品者，處 3 年以下有期徒刑。


司法院資訊處製作；財團法人民間司法改革基金會備份。
